最高法院刑事判決　　　　　　九十六年度台上字第六三三六號
上　訴　人　甲○○
選任辯護人　楊靖儀律師
　　　　　　陳裕文律師
　　　　　　陳正男律師
上列上訴人因違反槍砲彈藥刀械管制條例，不服台灣高等法院高
雄分院中華民國九十五年七月二十六日第二審更審判決（九十五
年度上更(一)字第一七九號，起訴案號：台灣屏東地方法院檢察署
九十年度偵字第六九四九號），提起上訴，本院判決如下：
    主  文
原判決撤銷，發回台灣高等法院高雄分院。
    理  由
本件原判決認定上訴人甲○○明知其兄李明義（於民國八十八年
六月二十八日死亡）所有之義大利BERRETTA廠製制式92FS半自動
手槍一支（槍枝管制編號0000000000號，槍號 N14948Z號，含彈
匣二個），及制式子彈二十顆，均具殺傷力，而屬槍砲彈藥刀械
管制條例管制之槍、彈，非經中央主管機關許可，不得寄藏及販
賣，竟於八十七年間，在其高雄市○○區○○街三三二巷二三號
之住處，受李明義之託代為保管，並藏於上述住處，李明義於八
十八年六月二十八日過世後，上訴人仍繼續持有之。嗣於九十年
六月初某日，得知王民共有意購買槍、彈，乃基於販賣槍彈之犯
意，將上述槍彈以新台幣（下同）三十二萬元之價格售予王民共
（業經原審另案判刑確定），同年六月二十六日二十時二十三分
許，將上述槍彈攜至王民共所經營位於屏東縣新園鄉○○路沿海
公路旁之「玄龍釣蝦場」交予王民共，王民共於上訴人離去後之
同日二十時二十五分許，為警查獲，並扣得前述手槍一支及子彈
二十顆（經鑑定試射二顆，尚餘十八顆）。上訴人於警方尚未發
覺其寄藏及販賣槍彈行為前，委請友人鍾伯宗向承辦警察自首上
開犯行，案經內政部警政署保安警察第三總隊移送台灣屏東地方
法院檢察署檢察官偵查起訴等情，因而撤銷第一審關於上訴人部
分之科刑判決，改判依想像競合犯之規定，論處上訴人未經許可
，寄藏手槍，處有期徒刑年，併科罰金新台幣拾伍萬元，罰金
如易服勞役，以新台幣玖佰元即銀元佰元折算壹日。又未經許
可，販賣手槍，處有期徒刑肆年貳月，併科罰金新台幣拾捌萬元
，罰金如易服勞役，以罰金總額與陸個月之日數比例折算。應執
行有期徒刑陸年拾月，併科罰金新台幣拾萬元，罰金如易服勞
役，以罰金總額與陸個月之日數比例折算，固非無見。
惟查：(一)上訴人因違反槍砲彈藥刀械管制條例案件，經原審判處
有期徒刑外，另均併科罰金，並就罰金部分，依行為時刑法第四
十二條第二項之規定，各諭知易服勞役之折算標準。並說明刑法
第四十二條第二項原規定：易服勞役以（銀元）一元以上三元以
下折算一日，但勞役期限不得逾六個月。又依修正前罰金罰鍰提
高標準條例第二條前段規定，就其原定數額提高為一百倍，則以
上訴人之易服勞役折算標準，應以銀元三百元折算一日，即新台
幣九百元折算一日等語。惟該法條於九十五年七月一日修正為：
易服勞役以新台幣一千元、二千元或三千元折算一日，但勞役期
限不得逾一年。經比較新舊法之結果，以修正後之法律為有利於
上訴人，依刑法第二條第一項規定，自應適用最有利於行為人之
新法。原審依行為時法為諭知易服勞役之折算標準，自有適用法
則不當之違法。由於易服勞役之折算標準，關乎事實審法院審判
職權之行使，本院無從自為判決。(二)原審依證人鍾伯宗所證：「
當時甲○○來找我，說他害到王民共，託我拿他的姓名及國民身
分證號碼到警局去自首」，核與證人即查獲警察宋毓俊、邱喜進
證述明確，認上訴人之行為合於自首規定，為其減刑之依據（見
原判決第五頁）。但宋毓俊於原審之前審證稱：「當時鍾伯宗（
應係上訴人之誤）有委託他向你們自首？」宋毓俊答稱：「他應
不（是）這樣說，他是說主動出來向我們說明事實真相。」（見
原審上訴卷第六二頁），則鍾伯宗有無代上訴人向宋毓俊表示自
首之意思，已非無疑。且依原審九十一年度上訴字第四二一號王
民共違反槍砲彈藥刀械管制條例案件判決書認定，警察查獲王民
共後，於九十年七月十九日借提王民共時，王民共已供明係經由
鍾伯宗介紹，向大鵬灣長榮海上餐廳股東「清仔」購買槍彈，而
警察依此循線查獲鍾伯宗，並依其於同年九月二十一日及十月五
日之供述，於同年十月三十日查獲上訴人，業據警員邱嘉進到庭
結證屬實等情（見該判決第四頁），上開各證人關於上訴人有無
自首之供述不一，致事實不明，原審未敘明上開證據之取捨判斷
理由，遽行判決，自嫌理由欠備，本院前次發回意旨已詳予指明
，原判決仍未就此詳予研求，致其瑕疵仍在，併有可議。上訴意
旨雖未指摘及此，惟上開違誤為本院得依職權調查之事項，應認
原判決仍有撤銷發回更審之原因。
據上論結，應依刑事訴訟法第三百九十七條、第四百零一條，判
決如主文。
中　　華　　民　　國　九十六　年　 十一 　月　二十二　日
                      最高法院刑事第四庭
                          審判長法官  莊　登　照
                                法官  黃　一　鑫
                                法官  林　秀　夫
                                法官  徐　昌　錦
                                法官  許　錦　印
      本件正本證明與原本無異
                                      書  記  官
中　　華　　民　　國　九十六　年　 十一　 月　二十八　日
                                                      Ｅ
